【裁判字號】    98,審再微,12
【裁判日期】    981026
【裁判案由】    再審之訴
【裁判全文】
臺灣臺北地方法院民事判決            98年度審再微字第12號
再審原告    甲○○
法定代理人  乙○○
            丁○○
再審被告    柚田社區管理委員會
法定代理人  丙○○
上列當事人間請求再審之訴事件，再審原告對於中華民國98年1
月13日本院新店簡易庭97年度店小字第1043號第一審及中華民國
98年5月14日本院98年度審小字第29號確定判決提起再審之訴，
本院判決如下：
    主  文
再審之訴駁回。
再審訴訟費用由再審原告負擔。
    事實及理由
甲、程序方面：
    按提起再審之訴，應於30日之不變期間內提起，民事訴訟法
    第500條第1項定有明文。卷查，再審原告係於民國98年5月2
    1日收受本院98年度審小上第29號民事判決（下稱原確定判
    決）正本，迄其於98年6月19日提起本件再審之訴時，尚未
    逾民事訴訟法第500條第1項規定30日之不變期間，合先敘明
    。
乙、實體方面：
一、再審原告起訴主張：本院新店簡易庭97年度店小字第1043號
    第一審判決及本院98年度審小上字第29號確定判決有民事訴
    訟法第496條第1項第1款之再審事由：
  (一)再審原告所住之社區，區分所有權人於88年5月30日區分所
    有權人大會通過「一樓後院加蓋事宜」之提案作成決議每坪
    一律收新台幣（下同）100元管理費，且在該次開會之七臨
    時動議(三)管理費調整案：決議：經審慎計算後，管理費自6
    月開始，每坪調降10元，改為每坪70元。關於管理費收取之
    標準，雖屬區分所有權人之決議，或其授權管理委員會決議
    行之，但應重視公平性、一致性，再審原告為臨路戶有自行
    出入口，與守衛尚有距離，再審原告就與公共設備、安全維
    護等部分項目有關之使用受益程度，顯較一般實際居住該處
    之住戶為低，然區分所有權人會議決議時，未考量再審原告
    之情形，其餘住戶每坪收70元，而再審原告約定每坪收100
    元作為管理費之決議，顯失公平。另依據民法第148條及新
    增訂之民法第799條之1第3項規定，法院均應審酌受益程度
    之差別，原確定判決對於再審原告提起上訴時，主張新增訂
    民法第799條之1規定主張，卻隻字未提，顯有消極不適用法
    規之情事，為此提起本件再審。
  (二)並聲明：1.本院新店簡易庭97年度店小字第1043號及本院98
    年度審小上字第29號確定判決均廢棄；2.廢棄部分，再審被
    告在前程序第一審之訴及其假執行之聲請均駁回。
二、本件未經言詞辯論，再審被告亦未提出書狀作何聲明或陳述
    。
三、按再審之訴顯無再審理由者，法院得不經言詞辯論，逕以判
    決駁回。民事訴訟法第502條第2項定有明文。所謂顯無再審
    理由，係指針對再審原告所主張之再審原因，無須另經調查
    辯論，即可判定其不足以動搖原確定判決所為判斷結果而言
    。復按，民事訴訟法第496條第1項第1款所謂適用法規顯有
    錯誤，係指確定判決所適用之法規，顯然不合法律或與現尚
    有效之解釋或最高法院現尚有效之判例顯然違反者而言，並
    應以確定判決所認定之事實為基礎，以判斷其適用法規是否
    顯有錯誤。且確定判決消極的不適用法規，依司法院大法官
    釋字第177號解釋，以顯然影響裁判者，始得據為再審理由
    。經查，原確定判決係以再審原告未具體指明原審判決依卷
    內證物認定「再審原告之增建物面積及再審被告所為之決議
    並未違反民法第148條」有何不適用法規、適用法規不當之
    情事，認定並未具體指摘原審判決有何違背法令之處，故就
    此部分部分上訴不合法。
四、復按，當事人於第二審程序不得提出新攻擊或防禦方法。但
    因原法院違背法令致未能提出者，不在此限。民事訴訟法第
    436條之28定有明文。查：
  (一)本件再審原告於係於原確定判決之第二審程序中方提出民法
    第799條之1適用之主張，顯係為於小額訴訟第二審程序中方
    提出之新攻擊、防禦方法，再審原告既未陳明原第一審法院
    有何違背法令致使其未能提出之情事，自應認該攻擊防禦方
    法本不得於小額訴訟之第二審程序中為主張。
  (二)又民法第799條之1第3項既規定「規約之內容依區分所有建
    築物之專有部分、共有部分及其基地之位置、面積、使用目
    的、利用狀況、區分所有人已否支付對價及其他情事，按其
    情形顯失公平者，不同意之區分所有人得於規約成立後3個
    月內，請求法院撤銷之。」。再審原告倘認定該決議有顯失
    公平之情形，應於規約成立後3個月內請求法院撤銷之，本
    件再審原告既未請求法院撤銷該決議，自應受該決議之拘束
    。
  (三)原確定判決理由第六點既已載明「本件事證已臻明確，上訴
    人其餘主張、陳述及所提之之證據，經審酌與本院前揭判斷
    不生影響，自無逐一詳予論駁之必要，併此敘明。」，已非
    如再審原告所稱對其主張並未審究。綜上，原審見解既無顯
    然不合法律規定，或與判例、解釋顯然違背，自無適用法規
    錯誤之再審情形。
五、綜上所述，再審原告主張原確定判決有民事訴訟法第496條
    第1項第1款規定之再審事由，提本件再審之訴，求予廢棄，
    顯無理由，爰依民事訴訟法第502條第2項之規定，不經言詞
    辯論，逕予判決駁回。
六、訴訟費用負擔之依據：民事訴訟法第78條。
中    華    民    國    98    年    10    月    26    日
                  民事第六庭  審判長法  官  朱漢寶
                                    法  官  陳婷玉
                                    法  官  黃柄縉
以上正本係照原本作成
不得上訴
中    華    民    國    98    年    10    月    26    日
                                書記官  洪仕萱


司法院資訊處製作；財團法人民間司法改革基金會備份。
